臺灣臺中地方法院民事判決
111年度中小字第1648號
原      告  旺旺友聯產物保險股份有限公司


法定代理人  劉自明  
訴訟代理人  陳冠雲  
            凃福仁  
            林語彤  
被      告  曾詠傑  
訴訟代理人  吳秉諭  

複  代理人  陳志嘉  
上列當事人間請求損害賠償事件，本院於中華民國111 年5 月25
日言詞辯論終結，判決如下：
    主      文
被告應給付原告新臺幣12,678 元，及自民國110 年12月16日起
至清償日止，按週年利率百分之5 計算之利息。
原告其餘之訴駁回。
訴訟費用新臺幣1,000 元，由被告負擔新臺幣700 元，餘由原告
負擔。
本判決原告勝訴部分得假執行。
　　事實及理由
壹、程序事項
　　按小額訴訟之訴狀送達後，原告不得將原訴變更或追加他訴
    ，但擴張或減縮應受判決事項之聲明者，不在此限，民事訴
    訟法第436 條之23、第436 條第2 項、第255 條第1 項但書
    第3 款定有明文。本件原告起訴時聲明原請求被告給付新台
    幣 (下同) 26,705元及法定遲延利息，嗣於民國111 年 5月
    25日言詞辯論期日當庭以言詞更正聲明請求金額為18,110元
    ，並經記明筆錄在卷。本院審酌原告上開更正請求，其訴訟
    標的及請求之原因事實與原訴仍屬相同，僅請求金額減少而
    已，核屬減縮應受判決事項之聲明，並非訴之變更或追加，
    依首揭法條規定，即無不合，應准許之。
貳、實體事項
一、原告主張：被告於108 年10月16日8 時10分許，騎乘車牌號
    碼000-0000號自用普通重型機車，行經於臺中市○○區○○路00
    號前行駛不慎因而碰撞由原告所承保、訴外人楊俊宏所有、
    並由其所駕駛之車牌號碼000-0000號自用小客車（下稱系爭
    車輛），致系爭車輛受損，修復費用就零件部分計算折舊後
    共計18,111元（含零件費用3,271 元、工資費用3,750 元、
    烤漆費用11,090元），而系爭車輛修復費用業由原告依保險
    契約予以理賠。為此，爰依保險代位及侵權行為之法律關係
    ，請求被告賠償。此外，楊俊宏於事故發生時乃停等路邊待
    被告通行，則被告應負全部肇事責任等語。並聲明：如減縮
    後之聲明。
二、被告抗辯：原告就本件事故亦有過失，被告願負擔七成之肇
    事責任等語。
三、本院之判斷
  ㈠原告主張兩車於前開時、地發生碰撞、系爭車輛因此受損之
    事實，業據其提出道路交通事故當事人登記聯單、事故現場
    圖、初步分析研判表、系爭車輛行照、估價單、統一發票、
　　汽車險理賠計算書、賠償給付同意書為證(本院卷第21至35
    頁)，並為被告所不爭執，應堪認為真實；惟原告主張被告
    應負擔全額損害賠償責任乙節，則為被告所否認，抗辯原告
    亦與有過失等語，是本件爭點厥為：原告就本件事故之發生
    是否與有過失？若有，應負之肇事責任比例為何？
　㈡按行至未設標誌、標線或號誌劃分幹、支線道者，少線道車
    應暫停讓多線道先行；車道數相同時，轉彎車應暫停讓直行
    車先行；同為直行車或轉彎車者，左方車應暫停讓右方車先
    行；行經無號誌之交岔路口，應減速慢行，作隨時停車之準
    備，道路交通安全規則第102 條第1 項第2 款、第93條第1 
    項第2 款分別定有明文。查系爭事故發生地點設有凸面廣角
    鏡，為無號誌、無標線、未劃分幹線道或支線道之轉彎道路
    ，有道路交通事故現場圖、現場照片附卷可參（本院卷第41
    、53頁），揆諸上開規定，兩造均應減速慢行，而被告於警
    詢時供稱：我當時行駛於光明路往南勢里方向，因剛轉彎後
    發現前方系爭小客車，煞車不及，擦撞該車左前方，致該車
    受損，有道路交通視故談話紀錄表附卷可參（本院卷第49頁
    ），本件車禍既因被告騎乘車輛行經肇事路段時，閃避不及
    而擦撞系爭車輛所致，被告騎乘車輛顯有未減速慢行之過失
    ；至原告固主張楊俊宏業已停等路旁讓被告先行，然並未能
    舉證以佐其說（本院卷第103頁），依此，原告前開主張即
    難認有據，從而，被告抗辯：訴外人楊俊宏亦有未減速慢行
    之過失，較屬可採。本院綜合被告與楊俊宏前述過失之情節
    ，認被告就本件車禍應負70％之過失責任，楊俊宏則應負30％
    之過失責任。
　㈢次按被保險人因保險人應負保險責任之損失發生，而對於第
    三人有損失賠償請求權者，保險人得於給付賠償金額後，代
    位行使被保險人對於第三人之請求權；又因故意或過失，不
    法侵害他人之權利者，負損害賠償責任；損害賠償除法律另
    有規定或契約另有訂定外，應以填補債權人所受損害及所失
    之利益；又不法毀損他人之物者，被害人得請求賠償其物因
    毀損所減少之價額，保險法第53條第1 項前段、民法第184 
    條第1 項前段、第216 條第1 項、第196 條分別定有明文。
    本件被告既不法過失侵害原告所承保之系爭車輛，原告自得
    依據上開規定代位系爭車輛之車主請求被告負侵權行為損害
    賠償之責。又請求賠償物被毀損所減少之價值，得以修復費
    用為估價標準，但以必要者為限，例如修理材料費以新品換
    舊品應予折舊（參照最高法院77年第9 次民事庭會議決議）
    。查本件被告既因過失不法毀損系爭車輛，揆諸前開規定，
    自應負侵權行為損害賠償責任，原告依民法侵權行為之規定
    ，請求被告對其因此所受之損害負賠償責任，於法有據。又
    系爭車輛因本件車禍受損修復所需費用計18,111元（含零件
    費用3,271元、工資費用3,750 元、烤漆費用11,090 元），
    有估價單及統一發票附卷可稽（本院卷第29至31頁），而系
    爭車輛之修理費，既以新零件更換被毀損之舊零件，承前所
    述，即應計算其折舊，而依行政院所頒之「固定資產耐用年
    數表」及「固定資產折舊率表」之規定，系爭車輛耐用年數
    為5 年，依定率遞減法每年折舊千分之369；另依營利事業
    所得稅查核準則第95條第 6 項規定「固定資產提列折舊採
    用定率遞減法者，以1 年為計算單位，其使用期間未滿1 年
    者，按實際使用之月數相當於全年之比例計算之，不滿1 月
    者，以1 月計」，查系爭車輛為106 年1 月出廠，有原告提
    出之行車執照影本可稽（本院卷第27頁），距本件於108 年
    10月16日本件車禍發生時，已使用2 年10月，依上開說明折
    舊後，零件部分原告得請求之金額為3,271 元（計算式如附
    表），加計工資3,750元、烤漆費用11,090元，是系爭車輛
    之合理修復費用為18,111元（計算式：3271＋3750＋11090 ＝1
    8111 ），逾此範圍，尚屬無據。
　㈣再按損害之發生或擴大，被害人與有過失者，法院得減輕賠
    償金額，或免除之，民法第217 條第1 項規定甚明。被告與
    楊俊宏就本件車禍之發生均有過失，分別應負70％、30％之過
    失責任，業如前述，則經過失相抵後，原告得請求被告之賠
    償金額為12,678元（計算式：18111×0.7=12678)。
　㈤末按給付有確定期限者，債務人自期限屆滿時起，負遲延責
    任。給付無確定期限者，債務人於債權人得請求給付時，經
    其催告而未為給付，自受催告時起，負遲延責任。其經債權
    人起訴而送達訴狀，或依督促程序送達支付命令，或為其他
    相類之行為者，與催告有同一之效力。民法第229 條第 1 
    項、第2 項定有明文。又遲延之債務，以支付金錢為標的者
    ，債權人得請求依法定利率計算之遲延利息。但約定利率較
    高者，仍從其約定利率。應付利息之債務，其利率未經約定
    ，亦無法律可據者，週年利率為百分之五，民法第233 條第
    1 項、第203 條亦有明文。本件原告對被告之侵權行為債權
    ，核屬無確定期限之給付，既經原告以起訴狀而於110 年12
    月15日送達被告，有送達證書可憑（本院卷第71頁），被告
    迄未給付，當應負遲延責任。是原告請求自訴狀繕本送達被
    告翌日即110 年12月16日起，按週年利率百分之5 計算之法
    定遲延利息，核無不合。　
四、綜上，原告依侵權行為及保險代位之法律關係，請求被告給
    付12,678元，及自110 年12月16起至清償日止，按週年利率
    百分之5 計算之利息，為有理由，應予准許；逾此範圍之請
    求，則屬無據，應予駁回。
五、本件係適用小額程序所為被告敗訴之判決，依民事訴訟法第
    436 條之20規定，應依職權宣告假執行。　　　
六、依民事訴訟法第436 條之19第1 項、第79條規定，本件訴訟
    費用額確定為1,000 元（即原告繳納之第一審裁判費1,000
    元），命兩造依勝敗之比例各負擔如主文第3項所示。　
中　　華　　民　　國　　111 　年　　6 　　月　　14　　日
                  臺灣臺中地方法院臺中簡易庭
                              法　官　陳航代
上為正本係照原本作成。
如不服本判決，應於送達後廿日內，以判決違背法令為理由，向
本院提出上訴狀並表明上訴理由（上訴理由應表明一、原判決所
違背之法令及其具體內容；二、依訴訟資料可認為原判決有違背
法令之具體事實），如於本判決宣示後送達前提起上訴者，應於
判決送達後廿日內補提上訴理由書（須附繕本）。　　　　　　
中　　華　　民　　國　　111 　年　　6 　　月　　21　　日
                                書記官  錢  燕　　　　　　　　　　　　　　　　　
附表
-----
折舊時間           金額
第1年折舊值        11,865×0.369=4,378
第1年折舊後價值    11,865-4,378=7,487
第2年折舊值        7,487×0.369=2,763
第2年折舊後價值    7,487-2,763=4,724
第3年折舊值        4,724×0.369×(10/12)=1,453
第3年折舊後價值    4,724-1,453=3,271